【裁判字號】    91,訴,517
【裁判日期】    920423
【裁判案由】    強盜
【裁判全文】
臺灣宜蘭地方法院刑事判決                          九十一年度訴字第五一七號
    公  訴  人  臺灣宜蘭地方法院檢察署檢察官
    被      告  丁○○
    指定辯護人  本院公設辯護人甲○○
右列被告因強盜案件，經檢察官提起公訴（九十年度偵字第二○四九號），本院判決
如左：
    主  文
丁○○共同意圖為自己不法之所有，攜帶兇器，以強暴至使不能抗拒，而使他人交付
其物，處有期徒刑七年。
    事  實
一、丁○○與姓名、年籍不詳之成年男子於民國八十九年五月七日晚間，共同騎乘某
    車籍不詳之機車並攜帶客觀上足以對人之生命、身體構成威脅可供兇器使用之不
    詳金屬器物一支，前往宜蘭縣壯圍鄉鄉立托兒所籃球場旁，於同日晚間九時許，
    見丙○○及乙○○於該處，竟共同基於意圖為自己不法所有之犯意聯絡，以持該
    金屬器物喝令丙○○及乙○○跪下及唱國歌，並以該金屬器物毆打乙○○（未成
    傷），以此強暴之手段，至丙○○、乙○○不能抗拒，再命乙○○、丙○○交出
    身上之錢財，嗣因乙○○身上並無任何財物，而未得逞，惟丁○○另自丙○○交
    出身上之新台幣（以下同）八百元。丁○○於得手後，即與該名男子騎車揚長而
    去。
二、案經宜蘭縣警察局礁溪分局報請臺灣宜蘭地方法院檢察署檢察官偵查起訴。
    理  由
一、訊據被告丁○○固坦承於前揭時間，前往宜蘭縣壯圍鄉鄉立托兒所籃球場，惟矢
    口否認有前揭強盜犯行，並辯稱：伊因為之前手被殺傷，當天伊一人騎機車要去
    找簡維宏談判，從古亭國小旁經過看到乙○○、丙○○，伊誤認為係簡維宏，當
    伊上前時他們二人就跑了，伊從地上隨手拿了一根木棍並追其中一人，但僅用手
    打那人，但那人叫伊不要打，並自己把錢交給伊，而伊並沒有搶前云云。然查：
  (一)證人乙○○於本院調查時證稱：當天伊和丙○○在打球，丁○○和一位男子騎機
    車到籃球場，看到他們在打球後先騎過去然後又折返，當時其中一人拿了長條棍
    子在地上拖有火花，伊和丙○○打完球正要離開，看到被告又折返時，伊和丙○○就感覺他們好像要追我們，伊和丙○○想要趕快離開，沒走幾步他們就騎機車
    追上我們，伊記得其中一人拿長條形狀的棍子，那二人下車問伊有沒有錢，伊告
    訴他們說身上沒有錢，他們二人就說搜到的話會給你死，由於當天伊穿籃球褲沒
    有口袋，其中一人就搜伊的身，另一人就搜丙○○的身，丙○○有帶錢就被拿走
    ，在這過程中並且叫我們二人跪下唱國歌，至於是先跪下唱國歌還是錢先被拿走
    ，由於時間太久不記得，而丙○○的錢是被搜到的，丙○○告訴他們說這些錢是
    哥哥的，他們二人就說先借等語（參見本院九十二年二月二十一日訊問筆錄），
    而參以證人乙○○前於警訊中證稱：伊於九十一年五月七日晚上九時許與丙○○
    在鄉立托兒所籃球場打籃球，伊與丙○○欲返家時突然有乙部機車後座少年持除
    草掃刀在地上拖行，拖行時地上有火花，才知道是持刀，經過我們後又折返，突
    然在我們面前停住，伊因當時知道他們知道他們持刀，伊就離他們一些距離，他
    們又叫我們靠近一點，並叫伊和丙○○跪在地上唱國歌，伊和丙○○就唱了一遍
    後，丁○○叫我們唱國歌，唱完歌後要我們蹲在地上，隨後丁○○問我們身上有
    沒有錢，伊跟他們說身上沒有錢後，伊有看到丙○○拿兩次錢給丁○○，伊因沒
    有錢，另一少年持該刀打伊三下等語（參見八十九年五月十三日警訊筆錄）；及
    證人丙○○於本院調查時證稱：當天伊和乙○○在籃球場打球，打完要走時，看
    到一部機車騎過來，機車上有二人，經過後又轉進籃球場來，伊看到機車經過地
    上有火花，當時伊因為打籃球沒有戴眼鏡，所以看不清楚拿什麼東西，我們就想
    要趕快離開，後來他們叫伊和乙○○過去，剛開始他們叫伊跪下來唱國歌，當時
    他們二人口氣很大聲，當時很害怕，所以就依照他們所說的跪下來唱國歌，之後
    丁○○把伊帶到旁邊距離乙○○四、五公尺的距離，丁○○問伊是否有錢，伊就
    拿八百元給丁○○，丁○○是否有說向伊借伊沒聽清楚，而伊聽到乙○○被用東
    西拍打，拿錢之後丁○○也沒說什麼話，後來他們二人要走，就叫伊和乙○○背
    對他們等語（參見本院九十二年三月七日訊問筆錄）。依前揭證人乙○○、丙○○二人之證述，均證稱事發當時係由丁○○與另一不詳男子共騎機車前來，喝令
    乙○○、丙○○二人跪下唱國歌，要求渠二人交付身上財物，其中一人以手持器
    物毆打乙○○，丁○○則自丙○○處拿取八百元，則被告丁○○辯稱當日僅係一
    人前往，並由丙○○主動交付金錢即不足採。
  (二)被告丁○○另辯稱事發當時係自地上隨手拾取木棍一支，並無手持金屬棍棒器物
    。而就被告丁○○於事發當時所攜帶者究為何物，證人乙○○、丙○○二人前於
    警訊中雖均證稱被告丁○○手持掃刀，惟於偵訊及本院調查中則均證稱就被告丁○○是否攜帶刀械並不清楚，只記得被告丁○○攜帶一長型棍棒之物，則在無其
    他被告攜帶刀械之證據佐證下，自應為被告有利之認定，而尚難僅憑證人乙○○
    、丙○○二人於警訊中之指訴，即認被告丁○○有攜帶刀械之事實。但參以證人
    乙○○、丙○○於警、偵訊及本院調查中歷次之證述，均明白證述被告丁○○與
    另一不詳男子共騎機車前來時，其中一人手持器物於地上拖行時並出現火花等情
    ，足徵被告丁○○與該男子係手持金屬材質器物騎乘機車前來，而非如被告辯稱
    係於追逐乙○○、丙○○二人時，隨手自地上撿拾木棍一支。
  (三)按刑法上強盜罪，係以行為人以實施強暴、脅迫或其他方法，至使他人不能抗拒
    而取他人之物或使其交付為其要件。參以本件事發當時適值夜晚，而當場除被告
    丁○○與另一不詳男子外，僅有被害人乙○○、丙○○二人。則被告丁○○等二
    人手持金屬器物喝令乙○○、丙○○二人跪下後，除令乙○○二人唱國歌外，再
    對渠二人搜身，並以金屬器物毆打乙○○後，再自丙○○處拿取金錢等情，並佐
    以證人乙○○、丙○○二人陳稱於當時情形下均會害怕等語（參見本院九十二年
    二月二十一日、九十二年三月七日訊問筆錄），足見依當時之客觀情況，被告之
    行為顯已壓制被害人乙○○、丙○○二人之抗拒，而至乙○○二人不能抗拒之程
    度。
  (四)綜上所陳，本件事證明確，被告所辯顯係卸責之詞，不足採信，其犯行堪以認定
    ，應依法論科。
二、查被告丁○○於行為後，懲治盜匪條例業於九十一年一月三十日經總統公布廢止
    ，刑法第三百三十條亦於同年一月三十日經總統公布施行，同時於同年二月一日
    分別失效及生效。而懲治盜匪條例於廢止前仍為有效，並非溯及失效，亦即被告
    行為時之適用法律為懲治盜匪條例。而按廢止前懲治盜匪條例第五條第一項第一
    款規定「意圖為自己或第三人不法之所有，以強暴、脅迫、藥劑、催眠或他法，
    致使不能抗拒而取他人之物或使其交付者，處無期徒刑或七年以上有期徒刑。」
    修正後刑法第三百三十條第一項規定：「犯強盜罪而有第三百二十一條第一項各
    款情形之一者，處七年以上有期徒刑」，依懲治盜匪條例第五條第一項第一款與
    修正後刑法第三百三十條第一項相比較，自以修正後刑法第三百三十條第一項之
    規定對於被告較為有利，依刑法第二條第一項前段之規定，應適用修正後刑法第
    三百三十條第一項之規定論處。本件被告丁○○攜帶客觀上對於人之生命、身體
    構成威脅之金屬器物一支，核其所為，係犯修正後刑法第三百三十條第一項加重
    強盜罪及同條第二項之加重強盜未遂罪。被告丁○○與不詳姓名年籍之成年男子
    間，就上揭強盜犯行，有犯意聯絡及行為之分擔，皆為共同正犯。被告以一強盜
    行為，同時以強暴手段壓制被害人丙○○、乙○○，為想像競合犯，應從一以加
    重強盜既遂罪論處。爰審酌被告犯罪之目的、手段、被害人所受之損害、取得財
    物之價值，及被告犯罪後仍飾詞卸責等一切情狀，量處如主文所示之刑，以示懲
    儆。另被告丁○○所持以供犯罪所用之金屬器物一支，雖未扣案，復依卷內資料
    亦無證據證明係被告丁○○所有，核與刑法第三十八條第一項第二款之要件有間
    ，爰不為沒收之諭知，併此敘明。
據上論斷，應依刑事訴訟法第二百九十九條第一項前段，刑法第二條第一項前段、第
二十八條、修正後刑法第三百三十條第一項、第二項、第五十五條判決如主文。
本案經檢察官賴慶祥到庭執行職務
中      華      民      國    九十二    年      四      月    二十三    日
                臺灣宜蘭地方法院刑事第二庭
                                        審判長法  官  黃  永  勝
                                              法  官  郭  顏  毓
                                              法  官  辜  漢  忠
右正本證明與原本無異。
如不服本判決，應於判決送達後十日內，向本院提出上訴狀。（應附繕本）
                                              書記官  林  秀  麗
中      華      民      國    九十二    年      四      月    二十五    日
附錄本案論罪科刑法條全文：
修正後刑法第三百三十條
犯強盜罪而有第三百二十一條第一項各款情形之一者，處七年以上有期徒
刑。
前項之未遂犯罰之。


司法院資訊處製作；財團法人民間司法改革基金會備份。
